臺灣雲林地方法院交通事件裁定　　　　　　　　　　九十三年度交聲字第一四五號
　　移
　　異　議　人
　　即受處分人　福鼎五行事業有限公司
　　法定代理人　楊錦雲
右列受處分人因違反道路交通管理處罰條例案件，對於交通部公路總局嘉義區監理所
雲林監理站民國九十三年六月十六日所為之裁決處分（原處分案號：雲監裁字第裁七
二─Ｚ00000000號），聲明異議，本院裁定如左：
    主  文
原處分撤銷。
福鼎五行事業有限公司不罰。
    理  由
一、原處分機關交通部公路總局嘉義區監理所雲林監理站以異議人福鼎五行事業有限
    公司所有車號六一七─ＱＸ號自用大貨車於民國九十三年三月八日十一時三十四
    分，行經國道三號高速公路北上樹林地磅路段時，因該車駕駛人賴如宗未領有駕
    駛執照駕駛自用大貨車，為內政部警政署國道公路警察局第六隊員警以汽車所有
    人即異議人有違反道路交通管理處罰條例第二十一條之一第一項第一款規定之行
    為，予以掣單舉發。嗣異議人公司於應到案日期前（即九十三年六月十五日前）
    提出申訴，經原處分機關認異議人公司之申訴無理由，乃依道路交通管理處罰條
    例第二十一條之一第一項第一款及違反道路交通管理事件統一裁罰基準表規定，
    裁處新台幣（下同）六萬元罰鍰（依道路交通管理處罰條例第二十一條之一第三
    項規定，雖應另處吊扣汽車牌照三個月，惟因異議人公司已於九十三年三月三十
    日將車號六一七─ＱＸ號牌兩面、行照一枚辦理繳銷，故已無汽車牌照可資吊扣
    ）。
二、聲明異議意旨略以：本公司自九十二年十一月底知悉賴如宗因交通違規，駕照被
    吊扣（按：應為吊銷）一年之事情後，已勒令其不得再駕駛公司各型車輛，且簽
    有切結書以保證其遵守規定。公司因念其生活困苦，不忍辭退，乃再招募新司機
    孫煒俊送貨，而賴員則留在廠內幫忙或偶而擔任隨車人員協助送貨，以維持其生
    計。依違規通知單所載舉發日期，經核對本公司「駕駛員行車日報表」，九十三
    年三月八日之司機為孫煒俊，隨車人員為賴如宗，為何卻發生賴員違規駕駛，此
    為賴員私自違反公司規定及其切結書之承諾，自應由其負完全責任，而與公司無
    關，本公司已盡了善良管理人的注意義務並防止違規情事發生之責任，為此聲明
    異議，請求免除本公司之處罰等語。
三、按汽車駕駛人駕駛大貨車，未領有駕駛執照駕車者，汽車所有人及駕駛人各處四
    萬元以上八萬元以下罰鍰，並當場禁止該汽車駕駛人繼續駕駛及扣留其車輛牌照
    ，道路交通管理處罰條例第二十一條之一第一項第一款定有明文。經查，賴如宗
    原領有聯結車駕駛執照，嗣因駕車違規，為公路監理機關裁處吊扣駕照六個月，
    期間自九十二年八月十二日起至九十三年二月十一日止。惟賴如宗於上開駕駛執
    照吊扣期間，於九十二年十一月三日又因駕車行駛於道路，經警舉發違反道路交
    通管理處罰條例第二十一條之一第一項第七款違規，而為公路監理機關裁決自九
    十三年二月九日起吊銷駕駛執照在案。詎賴如宗於駕駛執照吊銷後，於九十三年
    三月八日十一時三十四分，仍駕駛異議人所有之車號六一七─ＱＸ號自用大貨車
    行駛於道路上，於行經國道三號高速公路北上樹林地磅路段時，為警攔停稽查，
    而發現賴如宗之上開駕照已於九十三年二月九日吊銷在案，乃以汽車所有人即異
    議人公司有違反道路交通管理處罰條例第二十一條之一第一項第一款規定之行為
    ，予以掣單舉發，並由原處分機關依道路交通管理處罰條例第二十一條之一第一
    項第一款及違反道路交通管理事件統一裁罰標準表之規定，裁處六萬元罰鍰等情
    ，為異議人公司所不爭執，並有內政部警政署國道公路警察局九十三年六月一日
    公警局交字第Ｚ00000000號舉發違反道路交通管理事件通知單影本、原
    處分機關九十三年六月十六日雲監裁字第裁七二─Ｚ00000000號違反道
    路交通管理事件裁決書影本及原處分機關九十三年七月十九日嘉監雲字第○九三
    ○○○九一四四號函各一份、公路監理電子閘門查詢表二紙在卷足稽，自堪認為
    真實。
四、惟按汽車所有人如已善盡查證駕駛人駕駛執照資格之注意，或縱加以相當之注意
    而仍不免發生違規者，汽車所有人不受本條之處罰，亦為道路交通管理處罰條例
    第二十一條之一第四項所明定，該條項於九十一年七月三日增訂時，其立法理由
    即載明：「原條文目的在於嚇阻違規駕駛，並為加強大型車輛所有人如運輸業者
    管理駕駛人之責，增訂連帶處罰汽車所有人，實際執行卻窒礙難行，若駕駛人刻
    意隱瞞汽車所有人，使其無辜受罰，有失公平，駕駛人個人違規行為，吊扣汽車
    牌照，損害汽車所有人之權益，非屬合理。故修訂免除汽車所有人罰責，增訂第
    四項」等語，因此，若汽車所有人對於駕駛人之駕駛執照資格已善盡查證之注意
    義務，或縱加以相當之注意而仍不免發生違規者，即難以駕駛人未領有駕駛執照
    違規駕車，而依同條第一項之規定予以處罰。經查，異議人公司辯稱：本公司自
    九十二年十一月底知悉賴如宗因交通違規，駕照被吊扣（按：應為吊銷）一年之
    事情後，已勒令其不得再駕駛公司各型車輛，且簽有切結書以保證其遵守規定。
    公司乃再招募新司機孫煒俊，而賴員則留在廠內幫忙或偶而擔任隨車人員協助送
    貨，且九十三年三月八日之司機確為孫煒俊，隨車人員則為賴如宗等情，業據其
    提出切結書、駕駛員行車日報表影本各一份為證，並經證人賴如宗到庭結證上情
    屬實，證人孫煒俊亦於本院訊問時證稱：我從九十三年二月一日起擔任司機的工
    作，九十三年三月八日我從斗六工業區開車出發要前往北部送貨，因我對送貨路
    線不熟，所以由賴如宗隨車指引。我們到新竹送完貨後，賴如宗說他要開車，於
    是就由他來開；我知道賴如宗之前是司機，後來則在公司從事包裝的工作，我不
    知道他為何後來沒有擔任司機的工作等語，可見異議人公司確實因賴如宗已喪失
    駕駛資格而另聘司機孫煒俊，賴如宗則在公司從事包裝與隨車人員之工作，並經
    異議人公司要求不得駕駛公司車輛，賴如宗於舉發當日駕駛異議人所有之自用大
    貨車，純係賴如宗與孫煒俊私下交換職務之行為。至證人孫煒俊固證稱：本件案
    發前，公司並沒有告訴我賴如宗的駕照被吊扣，不得駕車，我也不知道公司與賴
    如宗有簽立切結書等語，惟駕駛員與隨車人員各司其職，異議人公司既於職務安
    排上釐定孫煒俊與賴如宗各自負責之職務，自已就防免賴如宗駕駛公司大型車輛
    ，透過職務調整，盡其相當之注意義務，員工亦自當於職務範圍內忠誠信守、各
    盡其職，賴如宗明知其聯結車駕駛執照已經吊銷，不得駕駛公司所有之自用大貨
    車，竟仍違背公司職務規定與交通法令，擅自駕駛車輛行駛於道路；而孫煒俊職
    司駕駛職務，在不知賴如宗駕駛資格是否合格之情況下，竟任由隨車人員賴如宗
    駕駛車輛，二人於職務信守均有所虧，自難遽此即認異議人公司於賴如宗之駕駛
    執照資格未善盡查證之注意義務，而依道路交通管理處罰條例第二十一條之一第
    一項規定加以處罰。從而，原處分機關依道路交通管理處罰條例第二十一條之一
    第一項第一款及違反道路交通管理事件統一裁罰基準表規定，裁處異議人六萬元
    罰鍰，容有未洽，原處分應予撤銷，並由本院逕為不罰之諭知。
五、據上論結，應依道路交通管理處罰條例第八十七條第二項、道路交通案件處理辦
    法第二十條前段，裁定如主文。
中     華    民     國     九十三    年      九      月     二十七      日
                                        臺灣雲林地方法院交通法庭
                                            法  官  李明益
右正本證明與原本無異。
如不服本裁定，應於裁定送達後五日內向本院提出抗告狀。
                                            書記官  莊正彬
中     華    民     國     九十三    年      九      月     二十七      日
